【裁判字號】    97,台上,2496
【裁判日期】    970612
【裁判案由】    違反毒品危害防制條例
【裁判全文】
最高法院刑事判決            九十七年度台上字第二四九六號
上  訴  人  甲○○
上列上訴人因違反毒品危害防制條例案件，不服台灣高等法院台
南分院中華民國九十七年一月十六日第二審更審判決（九十六年
度重上更(五)字第四五七號，起訴案號：台灣雲林地方法院檢察署
九十一年度偵字第二九七八號），提起上訴，本院判決如下：
    主  文
上訴駁回。
    理  由
按刑事訴訟法第三百七十七條規定，上訴於第三審法院，非以判
決違背法令為理由，不得為之。是提起第三審上訴，應以原判決
違背法令為理由，係屬法定要件。如果上訴理由書狀並未依據卷
內訴訟資料，具體指摘原判決不適用何種法則或如何適用不當，
或所指摘原判決違法情事，顯與法律規定得為第三審上訴理由之
違法情形，不相適合時，均應認其上訴為違背法律上之程式，予
以駁回。本件原判決撤銷第一審之科刑判決，改判仍論上訴人甲
○○以販賣第一級毒品罪，處有期徒刑玖年，並為相關從刑之諭
知。係依憑證人吳文麟於警詢、吳志成（下稱吳文麟等二人）於
警詢及檢察官偵查中均指證：於民國九十一年六月中旬某日，撥
打上訴人之0000000000號行動電話後，在雲林縣口湖
鄉謝厝村淨水廠附近，以新台幣（下同）二千元向綽號「阿雞」
之上訴人購買第一級毒品海洛因（下稱海洛因）等語，並經吳文
麟於警詢時指認上訴人之口卡無誤，參酌上訴人坦承：伊綽號為
「雞仔」，認識吳志成，且使用0000000000號行動電
話等情不諱，證人即製作吳文麟警詢筆錄之員警陳朝吉於第一審
法院證稱：吳文麟有說海洛因是向綽號「阿雞」所買，並描述其
特徵，及告知「阿雞」之手機號碼，伊知道「阿雞」是何人，因
伊在雲林縣警察局北港分局（下稱北港分局）口湖分駐所（下稱
口湖分駐所）四年多了，知道轄區內列管毒品人口之外號，有拿
上訴人口卡給吳文麟指認，後來上訴人到分駐所時，吳文麟等二
人有當場指認，吳文麟指認後，才告以上訴人之真名等語，及卷
附雲林縣衛生局煙毒尿液檢驗成績書（記載：吳文麟等二人為警
查獲後所採集之尿液，經送驗結果均呈嗎啡陽性反應等旨）、北
港分局查獲煙毒嫌犯尿液送檢真實姓名對照表影本、吳文麟簽名
指認上訴人之口卡片影本一紙等證據資料，而為論斷，已敘述其
所憑之證據及認定之理由。而以上訴人否認有販賣第一級毒品犯
行，辯稱：伊未當場被查獲，吳文麟等二人於警詢所言不實在，
伊並未販賣毒品，亦不識該二人，又伊的綽號係「雞仔」，並非
「阿雞」，不悉吳文麟等二人何以知道伊之行動電話號碼云云，
係飾卸之詞，無足採取，在理由內依憑調查所得證據，詳加指駁
。並說明：（一）吳文麟等二人於第一審法院拘提到案後，固均
否認其於警詢時之供述，吳文麟改稱：伊僅提及「阿雞」之人，
並未說出上開手機號碼；吳志成則供謂：不認識上訴人，亦不悉
其電話號碼，「雞仔」比上訴人還要胖，上訴人的名字是警察跟
伊說的，上訴人不是「阿雞仔」各等語。然經第一審法院當庭勘
驗證人吳文麟之警詢錄音帶結果，吳文麟於警詢時指認上訴人之
口卡後供陳：伊自九十年開始，到九十一年七月十一日止，施打
海洛因，是向「阿雞」買約二千元海洛因，聯絡電話00000
00000云云，所證與前開陳朝吉之證詞相符，吳志成於第一
審審理時所為翻異之詞，顯難採信。再吳志成於第一審法院審理
時，就上訴人是否即綽號「阿雞」之人，先後有「肯定不是」、
「不敢確定」之不同證詞，自有明顯之瑕疵存在，不得採信其於
第一審審理時之證詞。況如依吳志成於第一審之證述，其就曾向
綽號「雞仔」或「阿雞」之人購買海洛因，及與吳文麟合資向「
阿雞」買過一次海洛因一節，先後供證一致，亦與吳文麟證述：
與吳志成合資向「阿雞」購買毒品等語相符，足認吳文麟等二人
確有合資，由吳志成向綽號「阿雞」或「雞仔」之人買過一次海
洛因之事實。（二）上訴人雖稱：其綽號是「雞仔」，並非「阿
雞」云云，然吳文麟於警詢時已明確指認上訴人之口卡，並稱：
是上訴人販賣海洛因；吳志成於警詢時亦證以：海洛因是向綽號
「阿雞」之男子購買；並於第一審審理時曾證稱：販毒者係「雞
仔」或「阿雞仔」各等語，上訴人所辯，並不足取。（三）陳朝
吉在原審更一審中證稱：伊分駐所之毒品前案書面列管資料，僅
記載列管人之出生年月日、身分證、綽號及地址等語，則上訴人
之手機號碼，應係吳文麟等二人主動供出，並非經警員之告知；
況上開門號之手機於案發時雖為上訴人所使用，但該門號之申請
人則為「吳呈期」，佐以上訴人於原審更三審供稱：伊使用該手
機時，除本件外，並未因涉及毒品案件被警察查獲過，吳呈期應
也如此等語，則警員縱將上訴人之資料列管，亦無從知悉該手機
之門號號碼，足證應係吳文麟等二人在警詢時，主動供述上訴人
之手機門號。（四）上訴人確於九十一年七月十一日下午到口湖
分駐所接受警方詢問，有其警詢筆錄可參，並經製作其警詢筆錄
之警員陳正雄及吳志成於九十二年二月十七日偵查中證述在卷。
可見吳文麟除指認上訴人之口卡片外，嗣亦與吳志成直接指認上
訴人本人，渠等應無指認錯誤之可能。吳志成於第一審審理時改
稱：不識上訴人等語，顯係迴護之詞，不足採信。（五）吳文麟
等二人於九十一年七月十一日被查獲施用毒品後，吳文麟經送觀
察勒戒，並無繼續施用傾向，由台灣雲林地方法院檢察署檢察官
以九十一年度毒偵字第七一六號為不起訴處分；吳志成則經提起
公訴，並由台灣雲林地方法院九十一年度訴字第三九０號判處有
期徒刑八月確定，而吳志成於偵、審時，均未主張其供出毒品來
源，請求減輕之情事，嗣於其施用毒品案件經判刑確定後之九十
二年二月十七日，於偵查中仍證稱：於九十一年六月中旬，向上
訴人買過一次海洛因，是一千元之價格等語。該證人於受有罪判
決前後所為不利於上訴人之陳述，既無因其供出毒品來源，而得
獲邀減刑寬典之情形，自難認其係為求減輕刑責，而故意誣陷，
吳文麟等二人於警詢時供證向上訴人購買毒品海洛因屬實。（六
）吳文麟等二人於警詢時雖未言及合資購買海洛因之情事，但於
第一審審理時，彼等已分別證述：確有合資購買云云，顯見彼等
合資後，才由吳志成出面與上訴人交易。（七）吳文麟於警詢時
雖證述：向上訴人購買毒品有十多次；吳志成於警詢時亦證以：
之前所施打之海洛因是向上訴人購買，最近一次於九十一年六月
中旬，向上訴人買一小包海洛因各等語，依彼等之證詞，似指上
訴人除本件犯行外，尚有多次販賣海洛因之行為。然因吳文麟等
二人未曾詳述每次購買之時間及價格，本件自不得認定上訴人有
多次販賣海洛因之事實。上訴人之辯護人主張吳文麟等二人先後
供證不符，不足以證明上訴人有本件犯行云云，並無可取。（八
）販賣毒品係重罪，若無利可圖，一般持有毒品之人當無輕易將
持有之毒品轉讓他人，且海洛因可任意分裝或增減其分量，或機
動調整買賣之價格，故縱未查得販賣所賺取之差價，但除別有事
證，足認係按同一價格轉讓，確未牟利外，尚難執以認定販賣之
事證有所不足，本件雖無從確認上訴人販賣所得之利潤數額，然
上訴人與吳志成並非摰友，亦無親誼關係，若無利可圖，當無甘
冒被查獲移送法辦之風險而販賣第一級毒品。（九）本件雖未扣
得大批毒品、金錢、分裝器具、帳單等物，亦無買賣雙方電話監
聽錄音或通聯紀錄可憑；然販賣毒品罪之成立，不以查獲上開物
品為必要。本件事證既已明確，上訴人之犯行，仍堪以認定之理
由。從形式上觀察，原判決並無違背法令之情形存在。上訴意旨
略稱：(一)吳文麟等二人於第一審法院審理時均否認彼等於警詢及
偵查時之供述，所供前後不一，彼此間復無相符，又無其他補強
證據可證，自不得以彼等於警詢及偵查時之有瑕疵、未具較可信
，且無證據能力之指述，資為不利上訴人之論據。(二)上訴人身高
一七二公分，體重六十八公斤，並非如證人吳文麟所稱之「瘦高
」，且吳文麟於警詢時證述向上訴人買過十幾次毒品，原判決僅
認定一次，卻又認該證人所證，具有特別可信之特別情況，自有
判決理由矛盾之違誤。(三)吳志成於第一次警詢時證稱：未目睹吳
文麟與上訴人交易云云，自屬傳聞證據，且前後所供不一，原審
仍認係吳志成出面向上訴人購買，卻未說明其如何採信之理由，
自有判決理由矛盾及理由不備之違法。再吳文麟等二人就交易毒
品所使用之交通工具，尚有矛盾，原判決援引吳文麟之證述，亦
有判決理由矛盾之違誤。(四)吳志成於九十二年二月十七日在偵查
中證述時並未具結，依原判決第九頁第十三至十四行之說明，竟
以該證詞，採為不利上訴人之證據，有違刑事訴訟法第一百五十
五條第二項之規定。(五)上訴人不悉吳呈期曾否因使用上開手機涉
及毒品案件，為警查獲之事，原審未予查證，逕認吳呈期及上訴
人均未在使用該手機期間（本件除外）曾為警查獲，即有刑事訴
訟法第三百七十九條第十款之當然違背法令等語。惟查：（一）
採證認事、證據之取捨及證據證明力之判斷，俱屬事實審法院之
職權，苟無違背證據法則，即不得任意指為違法。又證人之陳述
部分前後不符，或相互間有所歧異時，事實審法院非不可本於經
驗及論理法則，斟酌其他情形，作合理之比較，定其取捨，就其
供述證據之一部，認為真實者，予以採取。本件證人吳文麟等二
人於警詢、偵查及第一審法院所為之先後證述，雖有不一，且相
互間就交易之細節有所不符，仍不影響其就主要事實之證述所具
憑信性，原判決已就相關事證詳加調查論列，復綜合上訴人之供
述、吳文麟等二人於警詢、偵查時之證言，警員陳朝吉於第一審
法院之證述，及卷附雲林縣衛生局檢驗吳文麟等二人之煙毒尿液
成績書，參互斟酌判斷，資為不利於上訴人之認定，並已詳敘其
取捨之心證理由，並無判決理由不備、判決理由矛盾、採證違反
法則之違法情形。上訴意旨無非就原審採證認事之職權行使，專
憑己見，泛言指摘，再為事實上之爭執，並非依據卷內訴訟資料
而為之具體指摘，自非適法之第三審上訴理由。（二）原判決理
由三之(六)旨在說明：據證人陳朝吉在第一審法院之證述，可認證
人吳文麟除指認上訴人之口卡片外，嗣於上訴人至派出所時，亦
與吳志成再度當場指認上訴人本人無誤，並無指認錯誤之情形。
故縱證人吳志成於九十二年二月十七日在偵查中之證述並未具結
，但除去此部分證據，既尚有上開證人陳朝吉之證述及其他證據
足參，並不影響於原判決之主旨，按之刑事訴訟法第三百八十條
之規定，尚難執以指摘，資為第三審上訴之合法理由。（三）其
餘上訴意旨，則置原判決之明白論斷於不顧，或仍持原判決已說
明理由而捨棄不採之陳詞辯解，再為事實上之爭執，或就屬於事
實審法院採證認事職權之行使，或就不影響於判決本旨之枝節事
項，全憑己見，任意指摘，難謂已符合首揭法定上訴第三審之要
件。其上訴違背法律上之程式，應予駁回。
據上論結，應依刑事訴訟法第三百九十五條前段，判決如主文。
中    華    民    國  九十七  年    六    月   十二   日
                      最高法院刑事第三庭
                          審判長法官  林  增  福
                                法官  張  清  埤
                                法官  陳  世  雄
                                法官  蔡  國  在
                                法官  林  俊  益
      本件正本證明與原本無異
                                      書  記  官
中    華    民    國  九十七  年    六    月   十七   日
                                                      Ｅ


司法院資訊處製作；財團法人民間司法改革基金會備份。
